臺灣高等法院高雄分院刑事判決　　　　　　　　　九十三年度上易字第五七四號
　　上　訴　人　臺灣高雄地方法院檢察署檢察官
　　被　　　告　甲○○
右上訴人因被告詐欺案件，不服臺灣高雄地方法院九十三年度易字第三０五號中華民
國九十三年九月十七日第一審判決（起訴案號：臺灣高雄地方法院檢察署九十二年度
調偵字第五三六號、第五七五號），提起上訴，本院判決如左：
    主  文
原判決撤銷。
甲○○意圖為自己不法之所有，以詐術使人將本人之物交付，處有期徒刑陸月。如易
科罰金，以參佰元折算壹日。
      事    實
一、緣新宏興營造股份有限公司（以下簡稱新宏興公司）承作高雄市○○○路七號台
    電南部地區火力發電廠工程後，將其中之土方工程轉包予甲○○經營之鑫亨工程
    有限公司（以下簡稱鑫亨公司）承作。嗣於民國九十年八月間，甲○○之經濟已
    陷於窘境，並無支付貨款之能力；竟意圖為自己不法之所有，於九十年十月間，
    以前開火力發電廠需土方為由，向設於高雄縣大寮鄉○○○路三十七巷三十七號
    （檢察官誤載為一０五巷二十四弄一一之一一號）之陸煌企業有限公司（以下簡
    稱陸煌公司）負責人梁鳳章佯稱：待其向新宏興公司取得砂石工程款後，必直接
    交付陸煌公司等語，致陸煌公司負責人梁鳳章因此陷於錯誤，認其既係台電公司
    上開工程之下包商，於領取工程款後必有支付之能力，乃依其訂貨之內容，自九
    十年十月間起至九十一年一月五日止，陸續載運砂石至前開火力發電廠之工地，
    合計貨款新台幣（以下同）一百三十八萬零四百元，未料甲○○向新宏興公司領
    取應得之工程款後，除於九十年十二月間給付二十五萬元予陸煌公司外，其餘款
    項一百十三萬零四百元均未清償，屢經陸煌公司催告，甲○○仍拒不給付，且避
    不見面，陸煌公司至此始知受騙。
二、案經陸煌公司訴請臺灣高雄地方法院檢察署偵查起訴。
    理  由
壹、有罪部分：
一、訊據被告甲○○對於上開時間、地點向告訴人陸煌公司定作砂石之事實固坦承不
    諱，惟矢口否認有何上開詐欺犯行，辯稱：伊係因經營不善有虧損，致向新宏興
    公司領取之貨款，無法支付全部債務，並非有意詐騙告訴人公司云云。然查：
  (一)被告自九十年十月間起至九十一年一月五日止，如何以其係前揭火力發電廠工程
    之下包商，需土方供上開工程之用，陸續要求告訴人公司載運砂石至前開火力發
    電廠工地，如何佯稱新宏興公司支付工程款後必定馬上清償本件貨款，及本件貨
    款共計一百三十八萬零四百元，被告除於九十年十二月間給付二十五萬元予告訴
    人公司外，餘款一百十三萬零四百元迄今仍未清償等情，業據告訴代理人梁鳳章
    於偵訊、原審審理時指訴綦詳，並有估價單一紙附卷可稽。告訴代理人梁鳳章於
    本院審理時雖謂被告尚積欠一百三十八萬零四百元云云，然告訴代理人於本院審
    理前之偵、審程序均謂被告僅欠款一百十三萬零四百元，且其委託律師寄送之律
    師函及向法院聲請支付命令之標的亦均記載未付之貨款為一百十三萬零四百元，
    此有律師函、支付命令各一紙附卷可稽，是其於本院審理時所為之陳述應係誤記
    ，自難據此認定被告詐取所得之金額為一百三十八萬零四百元。
  (二)被告向新宏興公司承作之工程款均已領取一節，業據被告自承在卷，並經證人即
    新宏興公司員工李茂林於偵訊時結證在卷，復有新宏興公司出具之證明書一紙、
    新宏興公司簽發之支票十四紙附卷可按。而被告領取工程款後除給付二十五萬元
    予告訴人公司外，餘款均未清償，復據告訴代理人梁鳳章於警、偵訊、法院審理
    時指證歷歷；被告於原審審理時亦供稱：「新宏興給我的砂石款不是那麼多，而
    且我還要給其他人錢」、「我要付的款項部分很多，我原先均有預估拿的何筆款
    項要付那筆貨款」、「我向新宏興領的工程款不足支付砂石款」等語（見原審卷
    第九十一至九十二頁），可證被告向新宏興公司領取之工程款根本不夠給付告訴
    人公司之貨款，且因被告還有其他款項待付，乃未將其領取之工程款用以支付告
    訴人公司。被告既還有其他應付款項待清償，且知悉其向新宏興公司所領取之工
    程款根本不足以支付告訴人公司之貨款，猶向告訴人公司稱：待其向新宏興公司
    取得砂石工程款後，必直接交付告訴人公司等語，其主觀上有詐欺之故意，客觀
    上有施用詐術之行為等節均堪以認定。
  (三)被告前曾於八十九年十二月間向證人乙○○定作砂石、配料（含運輸），共計十
    三萬九千八百三十元，約定九十年八月間付款，屆期被告無力付款，拖至九十年
    十月份始交付證人乙○○二紙支票，惟支票屆期均因存款不足而退票，嗣被告之
    妻雖曾代被告清償三萬五千元，惟迄今仍有十萬四千八百三十元未受清償等情，
    業據證人乙○○於原審審理時證述綦詳，並有支票影本二紙、退票理由單乙紙在
    卷可查，被告對此事實亦不否認，堪認被告於九十年八月間，已無支付貨款之能
    力。被告自九十年八月間起既已無支付能力，且明知向新宏興公司領取之工程款
    根本不足支付貨款，則其於九十年十月間向告訴人定作砂石、配料時，當已知本
    件貨款清償期屆至時其並無支付之可能，其復對告訴人公司佯稱可按期付款，益
    證其有詐欺之意圖。
  (四)告訴人公司雖曾於本次交易前，與被告間有生意往來，然被告若已於九十年八月
    間就無付款能力，告訴人公司根本不會出料給被告等情，業據告訴代理人梁鳳章
    於原審審理時陳述明確。是告訴人公司係因被告之履約保證致陷於錯誤，始答應
    出貨一節堪以認定。
  綜上所述，被告前開所辯伊無詐欺意圖云云，係屬卸責之詞，不足採信，被告罪證
  明確，犯行已堪認定。
三、核被告所為，係犯刑法第三百三十九條第一項之詐欺取財罪。又被告前後多次向
    告訴人公司叫貨之行為，其時間極密接，各行為之獨立性極為薄弱，依一般社會
    健全觀念，在時間差距上，難以強行分開，顯係為達其詐欺財物之接續行為，此
    部份應為接續犯。
四、原審未詳為推求，而就前開判決有罪部分諭知被告無罪之判決，尚有未洽。檢察
    官上訴意旨執此而指摘原判決此部分不當，為有理由，應將原判決撤銷改判。審
    酌被告犯後否認犯行，迄今尚未與告訴人公司和解，告訴人公司所受之損害，及
    被告前無不良素行，及其犯罪之動機、手段等一切情狀，量處如主文第二項所示
    之刑，並諭知易科罰金之折算標準。
貳、不另為無罪諭知部分：
一、公訴意旨另謂：被告於八十九年十二月間，前往高雄市前鎮區○○○街七五號七
    樓之一告訴人乙○○之住處，向告訴人乙○○謊稱：因承包台電南部地區○○路
    火力發電廠，需要砂石、配料與運輸，且必貨到付款等語，向告訴人乙○○訂購
    砂石與配料，致告訴人乙○○不疑有詐而陷於錯誤，而同意出貨，詎被告於收受
    貨物後，卻藉詞拖欠，迄至相隔一年後，才於九十年十一月間，交付發票人為鑫
    亨工程有限公司，發票日各為九十年十二月三十一日、九十一年二月二十八日，
    金額各為十萬元與三萬九千八百三十元之支票各一張。惟支票發票日屆期卻因存
    款不足退票；經多次追討，被告之妻方代為清償三萬五千元，尚欠十萬餘元。因
    認其此部分亦涉有同法第三百三十九條第一項之詐欺取財罪嫌。
二、公訴人認被告涉有上開犯行，無非以告訴人乙○○之指訴，及被告倘有按月清償
    ，理應早已清償完畢等語為其論據。訊據被告堅決否認有何上開詐欺犯行，辯稱
    ：伊係因事後週轉有困難，才沒有辦法清償，並無詐欺之故意云云。
三、經查：（一）告訴人乙○○對於與被告交易後，被告共付幾次款項雖表示不復記
    憶等語，然告訴人乙○○於原審審理時亦證稱：「後來的幾個月被告說請款方面
    有問題，因為新宏興公司比較慢撥款，時間就一直拖，我就沒有拿到後面的貨款
    」、「八、九月份貨出完後，我們就沒有再繼續出貨，因為沒有拿到他的貨款，
    我們的貨款是月結，每個月都要結算一次給我款項」等語（見原審卷第六十八、
    六十九頁）；綜合告訴人乙○○所言，可知被告於八十九年十二月出貨之初均有
    按月付款，直至九十年八、九月間才沒有再付款。被告既有按月付款七、八月之
    久，堪認其與告訴人乙○○交易之初尚非無資力之人，是其辯稱係因事後週轉不
    靈始無力付款一節堪以採信，自難因其事後無資力付款，而認其於訂貨之初有詐
    欺之犯意。（二）告訴人乙○○之指訴僅能證明被告有向告訴人乙○○訂貨叫料
    ，然對於被告是否有詐欺之故意，仍應調查其他事證以資證明。惟公訴人所提出
    之證人甘文通、梁美株、陳芊卉（即陳淑惠），均只能證明被告於九十年八月間
    有積欠渠等之債務，尚無從證明被告於八十九年十二月向告訴人乙○○訂貨時係
    無資力之人，自難僅以告訴人之指訴，遽認被告有詐欺之故意。（三）被告於支
    票退票後曾與告訴人乙○○和解，同意按月給付一萬五千元至全部清償為止，然
    事後被告並未依和解內容給付，僅由其太太代為清償三萬五千元等情，業據被告
    供陳在卷，核與告訴人乙○○指訴情節相符。被告雖未依約清償，然此為民事債
    務不履行之問題，要與刑事詐欺無涉，不得因被告事後不依和解內容清償，逕認
    被告於訂貨之始就有詐欺之故意。綜上所述，被告就此部分之辯解堪以採信。此
    外，復查無其他積極證據足資證明被告就此部分有何詐欺犯行，本應就此部分為
    無罪之諭知，惟因公訴人認此部分與前開判決有罪部分有連續犯之裁判上一罪之
    關係，爰不另為無罪之諭知。
據上論結，應依刑事訴訟法第三百六十九條第一項前段、第三百六十四條、第二百九
十九條第一項前段，刑法第三百三十九條第一項、第四十一條第一項前段，罰金罰鍰
提高標準條例第一條前段、第二條，判決如主文。
本案經檢察官郭振昌到庭執行職務。
中      華      民      國    九十三    年     十一     月     三十     日
                              臺灣高等法院高雄分院刑事第八庭
                                  審判長法官  惠光霞
                                        法官  趙文淵
                                        法官  李淑惠
右正本證明與原本無異。
不得上訴。
                                  法院書記官  廖素珍
中      華      民      國    九十三    年     十一     月     三十     日
附錄本件判決論罪科刑法條：
中華民國刑法第三百三十九條
(普通詐欺罪)
意圖為自己或第三人不法之所有，以詐術使人將本人或第三人之物交付者
，處五年以下有期徒刑、拘役或科或併科一千元以下罰金。
